臺灣屏東地方法院刑事判決　　　　　　　　　　　　　九十一年度易字第五二二號
　　公　訴　人　臺灣屏東地方法院檢察署檢察官
　　被　　　告　乙○○
右列被告因竊盜案件，經檢察官提起公訴（九十一年度偵字第一一四二號），本院判
決如左：
    主  文
乙○○於夜間侵入住宅竊盜，處有期徒刑肆月，如易科罰金以佰元折算壹日。緩刑
貳年。
    事  實
一、乙○○患有「雙極性情感異常，燥型，重度伴有精神病性行為」之精神疾病，於
    民國九十一年一月二十七日晚間七時許，精神狀態處於初發的躁期之情形下，基
    於意圖為自己不法所有之犯意，侵入甲○○位於屏東縣林邊鄉○○村○○路四五
    三號之住家兼神壇設置處，趁他人不注意之際，徒手竊取甲○○所有神像一尊，
    嗣得手後，將神像抱至該住處兼神壇之大殿前方時，為甲○○發現而報警處理。
二、案經屏東縣警察局東港分局報告臺灣屏東地方法院檢察署檢察官偵查起訴。
    理  由
一、訊據被告乙○○於本院審理時，固矢口否認有前揭竊盜犯行，並以：伊並未偷神
    像，當時進去拜拜，主人還泡茶給伊喝云云置辯。惟查，被告前揭犯罪事實，業
    據被害人甲○○於偵訊中陳稱：「我當時在吃飯，有一位小孩跑來告訴我，上面
    有東西掉落聲，我走到大殿前，看到他從壇內抱出神明出來，我告訴他神明是大
    家的，他說是，又抱回去放置」（詳偵卷第七頁訊問筆錄）等語，指述明確。被
    告乙○○於本院審理時雖執前詞辯解，惟姑不論其於警訊中原坦承竊取上開神像
    欲供拜拜之用（詳警卷第三頁訊問筆錄）等語，縱其於偵查中所辯：伊並未偷神
    像，只是看到壇內所吊國旗沒掛好，乃進去想把它掛好而遭被害人誤會（詳偵卷
    第七頁訊問筆錄）云云，要亦與前開辯詞相互矛盾，足見其所辯顯係卸責之辭，
    無從採信。今查，被告乙○○前揭犯行之時間為下午七時許，依卷附九十一年日
    出日落時刻表所示，當日日落時間為下午五時四十二分，被告行為應屬日落後之
    夜間所為，亦堪認定。又上開處所為被害人住宅兼神壇所在，其監督權無從割裂
    ，自應認為被告乙○○前揭犯行係於夜間侵入住宅為之。是本件被告犯行已臻明
    確，應依法論科。
二、核被告乙○○所為，係犯刑法第三百二十一條第一項第一款之夜間侵入住宅之加
    重竊盜罪。按刑法上之心神喪失與精神耗弱，應依行為時精神障礙程度之強弱而
    定，如行為時之精神，對外界事務全然缺乏知覺理會及判斷作用而無自由決定意
    思之能力者，為心神喪失；如此項能力，並非完全喪失，僅較普通人之平均程度
    顯然減退者，則為精神耗弱，此觀最高法院二十六年渝上字第二三七號判例意旨
    自明。經查，被告乙○○患有「雙極性情感異常，燥型，重度伴有精神病性行為
    」之精神疾病，有財團法人臺灣省私立高雄仁愛之家附設慈惠醫院，九十一年二
    月十五日，慈惠醫字第０九一００一一三號診斷證明書乙紙在卷可稽。本案經依
    職權送請該院進一步鑑定，認為：從案發前後被告乙○○持續都有出現幻聽的精
    神症狀、案發之前也一段時間沒有服藥等情況來評估，被告當時的行為判斷力會
    受到精神症狀的影響。不過仍明白偷竊是犯法的，且無受任何外力指使或誘因，
    因此推測被告當時的精神狀態未達心神喪失之程度；針對被告描述，進入佛堂到
    離開的過程，被告表示他只是要將佛像放正，並沒有要偷的意思，評估當時被告
    的行為屬個人的現實判斷力不佳、思考幼稚與衝動控制力差，這些行為原本就容
    易受到輕度智能不足與長期精神疾患的影響更加嚴重，顯示被告當時狀態已達精
    神耗弱狀態，並處於初發的躁期等情，有該院九十一年六月二十四日，九十一附
    慈精字第一０六八號函附鑑定報告書乙份在卷可按，另參酌被告乙○○於本院審
    理時，尚能針對問題簡要說明，並以鋪陳當日與被害人友好情形之策略，為自己
    行為辯護，判斷其於前揭犯行時之精神狀態，對外界事務之知覺理會、判斷作用
    及自由決定意思之能力，雖因罹患上開精神疾病，而較普通人之平均程度顯然減
    退，惟尚未達於全然喪失之程度，揆諸前開判例意旨，顯與精神耗弱之情形相符
    ，應依刑法第十九條第二項規定，減輕其刑。爰審酌被告乙○○犯罪之動機、目
    的、手段、犯罪時所受之刺激，及其犯罪後立即遭被害人發覺而追回失物，對法
    益侵害之程度輕微，與被告犯罪後態度等一切情狀，量處如主文所示之刑，並諭
    知易科罰金之折算標準，又被告乙○○前未曾受任何有期徒刑以上刑之宣告，有
    臺灣高等法院被告全國前案紀錄表及臺灣屏東地方法院檢察署刑案資料查註紀錄
    表各乙份在卷可按，其此因一時失慮而誤罹刑章，諒其經此偵審程序，當知所警
    惕，信無再犯之虞，本院綜核各情認上開刑之宣告，以暫不執行為適當，併依法
    諭知緩刑二年，以勵自新。
據上論斷，應依刑事訴訟法第二百九十九條第一項前段，刑法第三百二十一條第一項
第一款、第十九條第二項、第四十一條第一項、第七十四條第一款，罰金罰鍰提高標
準條例第二條，判決如主文。
本案經檢察官黃莉琄到庭執行職務
中      華      民      國    九十一    年      七      月    二十三    日
                                      臺灣屏東地方法院刑事二第庭
                                          審判長法  官  吳永宋
                                                法  官  李淑惠
                                                法  官  陳松檀
右正本證明與原本無異。
如不服本判決應於收受本判決後送達後十日內向本院提出上訴書狀，其未敘述上訴理
由者，並得於提起上訴後十日內向本院補提理由書狀（均須按他造當事人之人數附繕
本 ）「切勿逕送上級法院」
                                                書記官  張福山
中      華      民      國    九十一    年      七      月    二十三    日
附錄本案論罪科刑法條全文：
中華民國刑法第三百二十一條
 (加重竊盜罪)
犯竊盜罪而有左列情形之一者，處六月以上五年以下有期徒刑：
一  於夜間侵入住宅或有人居住之建築物、船艦，或隱匿其內而犯之者。
二  毀越門扇、牆垣或其他安全設備而犯之者。
三  攜帶兇器而犯之者。
四  結夥三人以上而犯之者。
五  乘火災、水災或其他災害之際而犯之者。
六  在車站或埠頭而犯之者。
前項之未遂罰之。
